最高法院刑事判決　　　　　　　　　　　　　　　八十七年度台上字第四五一四號
　　上　 訴　 人　台灣高等法院檢察署檢察官
　　上訴人即被告　甲○○
　　選 任辯護 人　莊國明律師
右上訴人等因被告傷害致人於死案件，不服台灣高等法院中華民國八十七年四月十六
日第二審更審判決（八十六年度上更(二)字第六八一號，起訴案號：台灣板橋地方法院
檢察署八十一年度偵字第六九四七號），提起上訴，本院判決如左：
    主  文
原判決撤銷，發回台灣高等法院。
    理  由
本件原判決認定上訴人即被告甲○○，自民國八十一年一月下旬起，在台北縣三重市
○○路○段八十三巷四十四號住處，連續多次與明知為有配偶之曾淑華相姦（相姦部
分已判決確定）。及至同年四月十五日上午一時許，二人於上址同宿時，因細故發生
爭執，被告竟一時氣憤，基於傷害犯意，手扼曾女頸部，在通常觀念上，此種傷害行
為足以引起死亡之結果，應有預見之可能，乃仍加以傷害致曾女窒息，致生其所不預
期之死亡結果，被告見事態嚴重，急將曾女送往台北縣三重市宏仁醫院急救，並謊稱
曾淑華係一氧化碳中毒。經解剖曾女屍體後，始查悉被告犯行等情，因而撤銷第一審
判決，改判論處被告以傷害人之身體因而致人於死罪刑，固非無見。惟查：(一)、刑法
第二百七十七條第二項前段傷害人之身體因而致人於死罪，係以行為人初僅有傷害之
故意，而發生死亡之結果，其傷害與死亡之間，有因果關係之聯絡為成立要件，倘使
行為人對於構成犯罪之事實，預見其發生，卻聽任其自然發展，終致發生構成要件該
當之結果，並不違背其本意，或行為人對於構成犯罪之事實，明知並有意使其發生者
，即屬刑法第十三條故意之範圍。依照原判決認定：被告一時氣憤，手扼曾女頸部，
曾女因而氣絕身亡，而手扼被害人頸部足以使人死亡，在通常觀念上應有預見。則依
原判決所認定，被告之行為是否無殺人之犯意﹖殊堪推求，此與以器械或拳腳對被害
人打踢身體要害以外之部位，以致被害人發生不預期之死亡結果之情形異，原判決
遽認被告扼被害人頸部之行為，係基於傷害之犯意，自嫌速斷。(二)、被告於原審一再
辯稱：生理食水靜脈輸救，必須對活人才能施為注射，對已死亡者，其心臟既無法
跳動，當無法施以此項急救，本件被害人於送至宏仁醫院，曾施以生理食水靜脈液
一千西西，即足證明被害人抵達宏仁醫院時，生理循環正常，尚有生命現象，且該一
千西西之注射係自被害人手部靜脈注射，並非切開腳部靜脈注射，又未使用加壓唧筒
，此一注射方式，益證被害人於受注射時，尚未死亡云云。而國立台灣大學醫學院附
設醫院八十四年五月二十九日校附醫秘字第八四九七號函檢送之查詢病歷資料會簽
意見表記載：「生理食水對活人之注射有用，但對於送至急診部前已死亡（ Died
on Arrive 即 D.O.A）之病人，急救病人時仍可注射生理食水以拯救病人生命。對
於已死亡者，因心臟已無跳動，周邊血管收縮，無法找到靜脈注射時，常用腳部靜脈
切開插入導管，以便輸液注入血管中，為使靜脈注射速度加快，常使用唧筒加壓加速
輸液到循環系統內。」（見上更(一)卷第九頁、第十頁）。又行政院衛生署八十五年一
月十五日衛署醫字第八四○七八五一九號函檢附之該署醫事審議委員會八四一二三號
鑑定書亦記載：「對已死亡之人若未作靜脈穿刺或未作靜脈切開放置『存留式靜脈留
置針』，無法注射生理食水達一千西西，靜脈壓力唧筒之使用，應視急救當時情況
而定，若心跳未恢復，須加上壓力唧筒，才能注射生理食水。」（見上更(一)卷第一
三○頁至第一三二頁），被告上開辯解是否可採，原判決未予說明，亦有理由不備之
違誤。檢察官及被告均各上訴，指摘原判決不當，非無理由，應認原判決仍有撤銷發
回更審之原因。
據上論結，應依刑事訴訟法第三百九十七條、第四百零一條，判決如主文。
中      華      民      國    八十七    年     十二     月    三十一    日
                              最高法院刑事第一庭
                                  審判長法官  施  文  仁
                                        法官  陳  炳  煌
                                        法官  張  淳  淙
                                        法官  洪  文  章
                                        法官  林  錦  芳
      右正本證明與原本無異
                                              書  記  官
中      華      民      國    八十八    年      一      月      五      日
